臺灣臺北地方法院刑事判決　　　　　　　100年度易字第933號
公　訴　人　臺灣臺北地方法院檢察署檢察官
被　　　告　郭來餘
上列被告因妨害名譽案件，經檢察官提起公訴（100年度調偵字
第346號），本院判決如下：
    主  文
郭來餘公然侮辱人，處罰金新臺幣捌仟元，如易服勞役，以新臺
幣壹仟元折算壹日。
    事  實
一、緣吳寶玉參加郭來餘召集之互助會，於民國99年11月1日下
    午5時30分許，二人因郭來餘是否已收取吳寶玉繳交之互助
    會會款發生爭執，郭來餘竟基於公然侮辱之犯意，在不特定
    人得以共見共聞之台北市○○區○○路232號後面騎樓之開
    放處所，以「不要臉」、「丟臉」等言詞出言辱罵吳寶玉，
    足以毀損吳寶玉之人格及名譽。
二、案經吳寶玉訴由臺北市政府警察局萬華分局報告臺灣臺北地
    方法院檢察署檢察官偵查起訴。
    理  由
一、訊據被告郭來餘固然坦承於99年11月1日下午向吳寶玉收取
    互助會會款之情事，惟矢口否認有何公然侮辱之犯行，辯稱
    ：吳寶玉是故意誣陷我的，我沒有罵不要臉、丟臉云云。惟
    查：
  (一)證人即告訴人吳寶玉於本院審理時證稱：99年11月1日晚上
    我錢給被告，被告說她忘記，但我記得我有錢交給被告。被
    告罵我「不要臉」、「丟臉」，是以台語罵我的，李鳳青、
    沈喬芯有聽到，是在康定路騎樓的後面，被告罵我的時候，
    音量很大聲，現場也有有很多人等語（見本院卷第49至50頁
    ），核與證人沈喬芯、李鳳青於本院審理時證述之情節相符
    （見本院卷第66頁背面至第69頁）。是被告以「不要臉」、
    「丟臉」等詞語辱罵告訴人之事實，足堪認定。被告空言否
    認，係事後卸責之詞，不足採信。
  (二)按公然侮辱者，係指直接對人詈罵、嘲笑而使人難堪或其他
    表示足以貶損他人評價之意思。而「不要臉」、「丟臉」等
    詞，係屬侮辱汙衊性之言語，依一般社會通念，被告所為此
    等言詞顯足以貶損告訴人之社會評價，為輕蔑他人、使人難
    堪之語。本件被告在大樓騎樓即不特定或多數人所得共見共
    聞之公共場所，以「不要臉」、「丟臉」等詞侮辱告訴人，
    衡情已使告訴人感到難堪、不快，並足以減損告訴人之聲譽
    及人格，自屬公然侮辱行為。
  (三)綜上所述，本件事證明確，被告之犯行堪以認定，應依法論
    科。
  (四)至於被告聲請勘驗案發現場之監視畫面，惟本案事證已臻明
    確，本院認為並無進行勘驗之必要，附此敘明。
二、核被告所為，係犯刑法第309條第1項公然侮辱罪。爰審酌被
    告公然對告訴人出言不遜，犯後否認犯罪，迄未與告訴人和
    解，態度不佳，兼衡其犯罪之動機、目的、情節及犯罪所生
    之損害等一切情狀，量處如主文所示之刑，並諭知易服勞役
    之折算標準，以示懲儆。
三、不另為無罪諭知部分：
  (一)公訴意旨另以：被告於前揭時地以「全家死光光」之言詞出
    言辱罵吳寶玉，亦足以毀損吳寶玉之名譽。因認被告此部分
    亦涉有刑法第309條之公然侮辱罪嫌。
  (二)按刑法第309條所規定「侮辱」，係以使人難堪為目的，以
    言語、文字、圖畫或動作，表示不屑、輕蔑或攻擊之意思，
    足以對於個人在社會上所保持之人格及地位，達貶損其評價
    之程度，始足當之；此罪所擬保護者，乃個人營社會群體生
    活之人格評價，侮辱之涵義，判斷上每隨行為人與被害人之
    性別、年齡、職業類別、教育程度、平時關係、行為時之客
    觀情狀、行為地之方言或語言使用慣習等事項，呈現浮動之
    相對性，不宜執持任一事由即遽為肯認，而應綜合全盤情狀
    進行審查。再刑法妨害名譽罪章保護之法益係在保障個人之
    名譽不受不當詆毀，而名譽究有無毀損，非單依被害人主觀
    上之感情決之，實應依社會通念為客觀之評價，如評價結果
    認客觀上名譽已受貶損，則縱使未傷及被害人主觀之感情，
    仍應視為名譽之侵害；反之，縱然已傷及被害人主觀之情感
    ，然實際上行為人之行為對被害人社會之客觀評價並無影響
    ，仍不為名譽之侵害。
  (三)經查，被告確曾上開時、地對告訴人稱「全家死光光」等語
    ，業經告訴人及證人沈喬芯、李鳳青於本院審理時證述明確
    （見本院卷第49、67、68頁）。惟被告公開為前述言論，雖
    傷及告訴人主觀之情感，然實際上行為人之行為對告訴人社
    會之客觀評價並無影響，核此部分之言詞，並無貶損個人名
    譽之意，是公訴意旨認此部分言詞亦構成公然侮辱，尚有未
    合，然此部分與前揭論罪間為單純一罪關係，自不另為無罪
    諭知。又依告訴人就被告此部分之言語於警詢、偵查及本院
    審理中所述，均表示因此感覺受辱，並無任何心生畏懼之意
    ，是此部分所為亦核與刑法第305條之恐嚇危害安全罪無涉
    ，附此敘明。
據上論斷，應依刑事訴訟法第299條第1項前段，刑法第309條第1
項、第42條第3項，刑法施行法第1條之1，判決如主文。
本案經檢察官郭郁到庭執行職務。
中    華    民    國   100    年    9     月    9     日
                  刑事第七庭    審判長法  官  林庚棟
                                      法  官  林欣苑
                                      法  官  章曉文
以上正本證明與原本無異。
如不服本判決應於收受送達後10日內向本院提出上訴書狀，並應
敘述具體理由；其未敘述上訴理由者，應於上訴期間屆滿後20日
內向本院補提理由書（均須按他造當事人之人數附繕）「切勿逕
送上級法院」。
                                      書記官  林義盛
中    華    民    國   100    年    9     月    9     日
附錄本案論罪法條
中華民國刑法第309條
公然侮辱人者，處拘役或3 百元以下罰金。
以強暴犯前項之罪者，處1年以下有期徒刑、拘役或5百元以下罰
金。